臺灣新北地方法院板橋簡易庭民事裁定
110年度板司簡調字第2280號
聲  請  人  鄧壽強  



上列聲請人與相對人鄧貴強等間返還所有物等事件，本院裁定如
下：
    主  文
聲請人之聲請駁回。
聲請程序費用由聲請人負擔。
    事 實 及 理 由
一、按公同共有債權人起訴請求債務人履行債務，係公同共有債
    權之權利行使，非屬回復公同共有債權之請求，尚無民法第
    821 條規定之準用；而應依同法第831 條準用第828 條第3 
    項規定，除法律另有規定外，須得其他公同共有人全體之同
    意，或由公同共有人全體為原告，其當事人之適格始無欠缺
    （臺灣高等法院104年度第3次民事庭會議決議參照）。次按
    調解，應表明為調解標的之法律關係及爭議之情形、法院認
    調解之聲請，依法律關係之性質，當事人之情況或其他情事
    可認為不能調解或顯無調解必要或調解顯無成立之望者，得
    逕以裁定駁回之，民事訴訟法第405條第2項、第406 條第1 
    項第1 款分別定有明文。
二、本件聲請意旨略以：聲請人鄧壽強之父親鄧少波購買坐落新
    北市○○區○○段000地號土地及其上585建號建物(下稱：系爭
    不動產)借名移轉登記於相對人鄧貴強、鄧立強名下，爰為
    終止借名登記，請求本院調解云云。
三、查據聲請人聲請狀所載，系爭不動產由被繼承人鄧少波購買
    ，僅借名登記於相對人鄧貴強等人名下，依前揭高等法院會
    議決議應得被繼承人鄧少波之全體繼承人同意，或由公同共
    有人為聲請人，其當事人適格始無欠缺。經聲請人鄧壽強陳
    明，兩造之被繼承人鄧少波於民國82年5月16日書立公有財
    產同意書，其真意已將系爭不動產贈與兩造及第三人鄧富強
    、鄧自強、鄧國強，僅於贈與同時為一定要求，即兩造與第
    三人鄧富強等三人按六分之一比例維持共有，將受贈之系爭
    不動產各自六分之一持份借名登記於兩造名下，借名登記關
    係存於聲請人與相對人鄧貴強、鄧立強間，基於民事訴訟辯
    論主義之精神，尚祈鈞院依聲請人主張之法律關係促成二造
    解決紛爭等語。然據該公有財產同意書所載：「第三次購買
    台北縣○○市○○鄉○○○000巷00號利用相對人鄧貴強、鄧立強名
    義」、「祉好將現有菜攤及房屋屬公有財產，雖利用個人名
    義，亦不能獨佔己有，應共同使用。」等語，尚難難認其真
    意系附負擔之贈與，而系爭不動產之借名登記法律關係僅存
    於聲請人與相對人鄧貴強、鄧立強之間，揆諸前開法律規定
    ，繼承人有數人時，在分割遺產前，各繼承人對於遺產全部
    為公同共有，民法第1151條定有明文。又訴訟標的對於共同
    訴訟之各人必須合一確定者，必須數人一同起訴或數人一同
    被訴，當事人適格始無欠缺。故聲請人為終止借名登記而聲
    請返還系爭不動產，於被繼承人鄧少波死亡後，應為其繼承
    人公同共有，聲請返還系爭不動產對於全體繼承人自有合一
    確定之必要，應列全體繼承人為聲請人，當事人適格始無欠
    缺。從而，聲請人未列被繼承人鄧少波之全體繼承人為聲請
    人，本件調解之聲請，依法律關係之性質及其他情事，可認
    為顯無成立調解之望，依民事訴訟法第406條第1項第1款之
    規定，爰裁定駁回本件調解之聲請。
四、依民事訴訟法第406 條第1 項第1 款、第95條、第78條裁定
      如主文。
五、如不服本裁定，應於裁定送達後10日內，以書狀向本院司法
　　　事務官提出異議。　

中　　華　　民　　國　　111 　年　　1　　月　　11 　　日
                  臺灣新北地方法院板橋簡易庭
                     司法事務官